【裁判字號】    99,上,232
【裁判日期】    990608
【裁判案由】    損害賠償
【裁判全文】
臺灣高等法院民事判決                   99年度上字第232號
上  訴  人  己○○
訴訟代理人  郭瑋萍律師
被上訴人    丑○○
            辛○○
            壬○○
            寅○○
            乙○○
            戊○○
            卯○○
            丁○○
            辰○○
            甲○○
兼  共  同
訴訟代理人  子○○
            丙○○
            癸○○
            庚○○
上列當事人間請求損害賠償事件，上訴人對於中華民國98年12月
16日臺灣士林地方法院98年度訴字第541號第一審判決提起上訴
，本院於99年5月18日言詞辯論終結，判決如下：
    主      文
原判決關於命上訴人給付被上訴人丑○○、辛○○、壬○○、寅
○○、乙○○、戊○○、卯○○、丁○○、子○○、丙○○、癸
○○各超過新台幣壹拾貳萬元本息；給付被上訴人辰○○、庚○
○、甲○○各超過新台幣陸萬元本息部分，及各該部分假執行之
宣告，暨命上訴人負擔訴訟費用之裁判均廢棄。
上開廢棄部分，被上訴人在第一審之訴及假執行之聲請均駁回。
第一審命上訴人負擔訴訟費用部分及第二審訴訟費用由上訴人負
擔十分之七，餘由被上訴人負擔。
    事實及理由
一、被上訴人主張：上訴人因追求任職於詮優國際有限公司（下
    稱詮優公司）之被上訴人庚○○遭拒，竟心生不滿，自民國
    （下同）97年6月2日起，於逾半年期間，以0000000000號行
    動電話（下稱系爭行動電話），日夜持續密集撥打詮優公司
    之00-00000000、00-00000000、00-00000000、00-00000000
    等營業電話，並於接通後以不出聲或旋即掛斷之方式進行騷
    擾，致任職於詮優公司之被上訴人全體產生焦躁不安、心緒
    不寧、精神衰弱等精神上之痛苦，上訴人自應對被上訴人負
    損害賠償責任。爰依侵權行為之法則，請求上訴人各給付被
    上訴人新台幣（下同）20萬元，並加付法定遲延利息等語。
    原審為被上訴人一部勝訴、一部敗訴之判決，判命上訴人應
    給付被上訴人丑○○、辛○○、壬○○、寅○○、乙○○、
    戊○○、卯○○、丁○○、子○○、丙○○、癸○○各15萬
    元，給付被上訴人辰○○、庚○○、甲○○各12萬元，及均
    自98年5月6日起至清償日止，按年息5%計算之利息。被上訴
    人就其敗訴部分未提起上訴，對於上訴人之上訴則聲明駁回
    上訴。
二、上訴人則以：被上訴人庚○○前向上訴人借款後即音訊全無
    ，直至其轉赴詮優公司任職，並主動用該公司上開營業電話
    與上訴人聯絡，上訴人為催告被上訴人庚○○返還欠款，始
    撥打上開電話，並無騷擾被上訴人之行為。又上訴人所使用
    系爭行動電話曾遭不明人士盜打，故被上訴人所指上述騷擾
    電話並非全係上訴人所撥打。又詮優公司為公司行號，而被
    上訴人任職於詮優公司，本即有接聽電話或忍受電話聲響之
    義務，且依通信記錄顯示，上開電話撥打時間多為晚上6時
    以後，應不致影響被上訴人之作息，況被上訴人丑○○係詮
    優公司之總經理，並未負責接聽電話，而被上訴人庚○○、
    辰○○及甲○○均為外勤人員，彼等不可能受到騷擾。是被
    上訴人本件請求實無理由等語，資為抗辯。原審為上訴人一
    部勝訴、一部敗訴之判決（詳如前述），上訴人就其敗訴部
    分不服，提起上訴，並聲明：(一)原判決關於不利於上訴人部
    分廢棄。(二)上開廢棄部分，被上訴人在第一審之訴及其假執
    行之聲請均駁回。
三、經查被上訴人於97年6月間至97年12月間均任職於詮優公司
    ，其中被上訴人辰○○、庚○○、甲○○係擔任外勤工作，
    此有勞工保險局投保單位被保險人名冊可憑（見原審卷第25
    1、252頁），且為兩造所不爭執。又上訴人經台灣台北地方
    法院（下稱台北地院）認定以系爭行動電話撥打詮優公司之
    上開電話，待接通後即掛斷，自97年7月16日9時14分起至同
    月19日17時37分止，共撥打243次；自97年9月2日9時12分起
    至同日23時34分止，共撥打139次；自97年9月11日9時55分
    起至同日23時58分止，共撥打161次；自97年10月29日11時
    45分起至同日18時38分止，共撥打86次，而滋擾詮優公司，
    經判處罰鍰6千元確定，亦有台北地院98年度北秩字第54號
    裁定可稽（見原審卷第22頁），復經本院調閱上開案卷查明
    屬實，均堪信為真實。
四、被上訴人主張上訴人自97年6月2日起，以系爭行動電話日夜
    持續密集撥打詮優公司之營業電話，並於接通後以不出聲或
    旋即掛斷之方式進行騷擾等語，並提出陳述書、台北地院98
    年度北秩字第54號裁定及通信紀錄報表為證（見原審卷第8
    至50、276至289頁）；惟為上訴人所否認，並以前詞置辯。
    經查：
  (一)被上訴人主張上訴人以系爭行動電話撥打詮優公司之營業電
    話，自97年6月2日起至同年月25日止合計94次；自97年7月
    16日起至同年月30日止合計240次（其中97年7月16日56次、
    同年月17日59次、同年月18日114次）；自97年8月1日起至
    同年月18日止合計104次（其中97年8月1日25次、同年月6日
    22次、同年月8日43次）；自97年9月2日起至同年月11日止
    合計300次（其中97年9月2日139次、同年月11日161次）；
    自97年10月20日起至同年月30日止合計57次，以上共計795
    次等情，業據其提出通信紀錄報表為證（見原審卷第23至50
    頁）。又訴外人畢運華於上開違反社會秩序維護法案件調查
    中陳稱：系爭行動電話門號係其幫上訴人申請，並供上訴人
    使用等語，有台北市政府警察局松山分局公務電話紀錄表附
    於台北地院98年度北秩字第54號卷可稽；而上訴人於上開違
    反社會秩序維護法案件調查中亦陳稱：「（系爭行動電話）
    是我所使用」，「（我）是（時常以系爭行動電話撥打詮優
    公司之營業電話）」，「因為該公司欠我錢的員工將手機換
    掉，我打到她公司又不接我電話，因此我才每天打電話到她
    公司」，「庚○○欠我錢。因該公司員工曾在我電話中惡意
    留言，因此我才會想以撥打電話方式騷擾他們」等語（見97
    年12月26日調查筆錄，附於台北地院98年度北秩字第54號卷
    ），堪認被上訴人所為此部分之主張為真實。
  (二)上訴人雖抗辯被上訴人所指上述騷擾電話並非全係上訴人所
    撥打，應係遭不明人士盜打，其並曾因此於97年6月5日向遠
    傳電信股份有限公司（下稱遠傳電信公司）申訴等語。惟經
    原審向遠傳電信公司函查：系爭行動電話是否曾遭使用人申
    訴，申訴理由為該預付卡內之儲值金額突然變少，但使用人
    並未使用電話，該公司就此申訴事項之處理過程等事項，據
    遠傳電信公司函覆：「經查前開門號（即系爭行動電話）使
    用人（劉先生）曾於97/06/05-19:27致電本公司客服中心反
    映其行動會員卡之儲值金額變少，本公司於當日（97/06/05
    -20:23）調帳該儲值金額144元整給予客戶；另調閱該門號
    於97/06/05之通話明細，97/06/05-18:56該門號曾外撥至00
    -00000000共使用800秒、使用金額為144元整，故該門號之
    儲值金額並無突然變少之紀錄」，此有遠傳電信公司98年9
    月22日遠傳（企營）字第09810902657號函及通信紀錄可稽
    （見原審卷第236至238頁）。然此充其量僅足證明上訴人曾
    因系爭行動電話儲值金額發生疑義，而向遠傳電信公司申訴
    ，然尚不足以證明系爭行動電話有遭盜打之情事；況倘如上
    訴人所主張，其既因懷疑系爭行動電話遭人盜打，而於97年
    6月5日向遠傳電信公司提出異議，衡諸常情，上訴人自是日
    起應會更加注意系爭行動電話之保管及使用，以避免再遭他
    人盜用，然觀諸上開通信紀錄報表所示，自97年6月5日起長
    達數月期間，猶以系爭行動電話持續密集撥打詮優公司之上
    開營業電話，依其情形，實難認系爭行動電話有於97年6月5
    日以後遭他人盜用而撥打詮優公司之上開營業電話之情事；
    復參諸上訴人於上開違反社會秩序維護法案件調查中亦承認
    其確有以系爭行動電話撥打詮優公司之上開營業電話，自97
    年7月16日9時14分起至同月19日17時37分止撥打243次，自
    97年9月2日9時12分起至同日23時34分止撥打139次，自97年
    9月11日9時55分起至同日23時58分止撥打161次，及自97年
    10月29日11時45分起至同日18時38分止撥打86次等情，是上
    訴人所為此部分抗辯，尚屬無據，而不足取。
  (三)上訴人雖又抗辯被上訴人庚○○於96年12月10日曾撥打7通
    電話予上訴人，被上訴人亦於97年5月7日分別撥打10通電話
    予上訴人，又於97年8月13日撥打16通電話予上訴，另被上
    訴人庚○○為逃避債務，曾於97年5月20日找一名黑道人士
    打電話恐嚇上訴人，足見上開通聯紀錄很可能係遭被上訴人
    或被上訴人所教唆之人盜打系爭行動電話所致等語，並提出
    電話錄音譯文及未接來電證明為證（見原審卷第195頁、本
    院卷第63至67頁）。惟查依上開電話錄音譯文所載：「陳桑
    我現在不管說，你要用○○還是用社會事處理我奉陪啦，我
    現在給你說清楚一次，你要用那個小孩子把戲，沒關係我陪
    你，到時看你有證明還是我有證明－就這樣」（見本院卷第
    64頁），實難認與被上訴人有何關聯。又縱認被上訴人庚○
    ○確曾託人致電予上訴人，要求上訴人不得對被上訴人庚○
    ○催討債務，或被上訴人確曾分別於97年5月7日、同年8月
    13日撥打數通電話予上訴人而未接通，然實難據此即足認定
    被上訴人有盜打或教唆他人盜打系爭行動電話之情事，是上
    訴人所為此部分之抗辯，亦不足取。
  (四)上訴人固於97年8月20日以簡訊回覆被上訴人表示：「陳小
    姐：留言收到，感謝關心，妳所言：我打電話到貴公司之事
    ，在3-4個月前，即已告知貴公司同仁，非我所為，再說一
    次，非我所為，別再為同一事互擾了可以嗎，麻煩轉告妳的
    老闆」（見原審卷第203頁）。惟查上訴人在上開違反社會
    秩序維護法案件接受調查時，已承認其確有於97年7月間至
    同年10月間接續密集撥打電話至詮優公司，已如前述，尚難
    僅憑上訴人所為上開簡訊內容，即足證明上訴人並無打電話
    騷擾被上訴人之行為。
  (五)上訴人雖另抗辯詮優公司為公司行號，被上訴人任職於詮優
    公司，本即有接聽電話或忍受電話聲響之義務，且依通信記
    錄顯示，上開電話撥打時間多為晚上6時以後，應不致影響
    被上訴人之作息，況被上訴人丑○○係詮優公司之總經理，
    並未負責接聽電話，而被上訴人庚○○、辰○○及甲○○均
    為外勤人員，彼等不可能受到騷擾等語。惟查：
  1.依被上訴人子○○所繪製詮優公司之辦公室座位圖所示（見
    原審卷第273頁），該辦公室係屬開放空間，被上訴人之辦
    公桌上分別擺設電話分機，而上訴人復無法證明詮優公司有
    總機人員負責過濾來電，是被上訴人主張如詮優公司之上開
    營業電話鈴響，在辦公室內之每位員工都會聽到電話鈴響，
    且均須隨時接聽電話等情，堪信為真實。則被上訴人丑○○
    固擔任詮優公司之總經理，尚難憑此即認其不可能受上訴人
    所撥打上開電話之騷擾。
  2.依上開通信紀錄所示，上訴人撥打電話至詮優公司之時間，
    最早自上午8時53分起，最晚至深夜1時50分止，每次通信時
    間僅數秒，且經常於掛斷後隨即重撥，依其情形，已逾通常
    公司員工接聽電話或忍受電話聲響之範圍，顯足以影響被上
    訴人之正常作息及業務處理。又被上訴人辰○○、庚○○、
    甲○○雖擔任外勤工作，通常於上午10、11時外出，至下午
    4時始返回辦公室（見原審卷第272、308頁），然依上訴人
    上開撥打電話情形，彼等於上班時間內仍會在辦公室內接聽
    上訴人所撥打之電話，及受上開電話鈴響之騷擾。
五、按因故意或過失，不法侵害他人之權利者，負損害賠償責任
    ；又不法侵害他人之身體、健康、名譽、自由、信用、隱私
    、貞操，或不法侵害其他人格法益而情節重大者，被害人雖
    非財產上之損害，亦得請求賠償相當之金額，民法第184條
    第1項前段、第195條第1項前段分別定有明文。經查上訴人
    自97年6月2日起，於逾半年期間，日夜持續以系爭行動電話
    密集撥打詮優公司之營業電話，並於接通後以不出聲或旋即
    掛斷之方式騷擾被上訴人，被上訴人主張彼等因此受有精神
    上之痛苦，應屬可取，依上開規定，被上訴人自得請求上訴
    人賠償其非財產上之損害。爰斟酌被上訴人丑○○係大學畢
    業，於詮優公司擔任秘書，年收入36萬元；被上訴人辛○○
    係大專畢業，於該公司擔任倉管人員，名下有91,630元之投
    資；被上訴人壬○○係大學畢業，於該公司擔任處理文稿、
    企劃及網站編輯之工作，薪資每月28,000元；被上訴人寅○
    ○係大學畢業，於該公司附設美容沙龍服務，年收入30萬元
    ；被上訴人乙○○係該公司負責人，並於弘光科技大學兼任
    助理教授，名下有房屋5幢、土地8筆、汽車2輛及2,253,200
    元之投資；被上訴人戊○○於該公司擔任總經理，年收入60
    萬元，名下有房屋2幢、土地2筆及1,828,000元之投資；被
    上訴人卯○○係大專畢業，於該公司負責接電話及進出貨事
    宜，薪資每月29,000元，名下有房屋1幢、土地1筆、汽車1
    輛及57,520元之投資；被上訴人丁○○係二專畢業，於該公
    司擔任會計，年收入332,000元，名下有52,500元之投資；
    被上訴人子○○係復興商工畢業，薪資每月3萬元，名下有
    17,110元之投資；被上訴人丙○○係大學畢業，於該公司擔
    任企劃部主任，年收入40萬元；被上訴人癸○○於該公係育
    達商職畢業，於該公司擔任管理部處長，年收入36萬元，名
    下有汽車1輛及39,150元之投資；被上訴人辰○○係大學畢
    業，為該公司之外勤人員，年收入36萬元；被上訴人庚○○
    原為該公司之外勤人員，於98年3月20日離職；被上訴人甲
    ○○係大專畢業，於該公司擔任行銷技術專員，為外勤人員
    ，年收入36萬元；上訴人係啟英高工畢業，任職於眼鏡行，
    月薪約6萬元，名下有房屋1幢、土地2筆、汽車2輛及1,374,
    630元之投資（此有稅務電子閘明財產所得調件明細表可稽
    －見原審卷第69至189頁，且為兩造所不爭執）；及被上訴
    人辰○○、庚○○、甲○○係擔任外勤工作，於上午11時至
    下午4時期間不在辦公室等一切情狀後，認被上訴人請求上
    訴人賠償丑○○、辛○○、壬○○、寅○○、乙○○、戊○
    ○、卯○○、丁○○、子○○、丙○○及癸○○各12萬元，
    賠償辰○○、庚○○及甲○○各6萬元為適當。
六、綜上所述，被上訴人依據侵權行為之法則，請求上訴人給付
    被上訴人丑○○、辛○○、壬○○、寅○○、乙○○、戊○
    ○、卯○○、丁○○、子○○、丙○○及癸○○各12萬元，
    給付被上訴人辰○○、庚○○及甲○○各6萬元，並均自起
    訴狀繕本送達翌日即98年5月6日（見原審卷第67頁）起至清
    償日止，按年息5%計算之利息，為有理由，應予准許；其逾
    此範圍之請求為無理由，不應准許。從而，原審就上開不應
    准許部分，所為上訴人敗訴之判決，尚有未洽，上訴意旨指
    摘原判決此部分為不當，求予廢棄改判，為有理由，應予准
    許；至上開應予准許部分，原審所為上訴人敗訴之判決，核
    無違誤，上訴意旨指摘原判決此部分為不當，併求予廢棄改
    判，為無理由，應予駁回。
七、上訴人聲請向遠傳電信公司調取系爭行動電話之使用人於97
    年6月5日之申訴錄音帶，以資證明系爭行動電話確遭他人盜
    打之事實。惟查此項待證事實業經原審向遠傳電信公司函查
    並據該公司函覆，已如前述，是本院認無重複調查之必要，
    爰不予調查；至兩造其餘之攻擊或防禦方法及未經援用之證
    據，經本院斟酌後，認為均不足以影響本判決之結果，自無
    逐一詳予論駁之必要。均附此敘明。
八、據上論結，本件上訴為一部有理由，一部無理由，依民事訴
    訟法第450條、第449條第1項、第79條、第85條第1項前段，
    判決如主文。
中    華    民    國    99     年     6    月    8    日
                    民事第四庭
                        審判長法  官  張劍男
                              法  官  陳靜芬
                              法  官  彭昭芬
正本係照原本作成。
不得上訴。
中    華    民    國    99     年    6     月    9     日
                               書記官  丁華平

司法院資訊處製作；財團法人民間司法改革基金會備份。
